【裁判字號】    95,裁,1867
【裁判日期】    950824
【裁判案由】    廢棄物清理法
【裁判全文】
最  高  行  政  法  院  裁  定
                                     95年度裁字第01867號
上  訴  人  冠意環保工程有限公司
代  表  人  甲○○
被 上訴 人  桃園縣政府環境保護局
代  表  人  乙○○
上列當事人間因廢棄物清理法事件，上訴人對於中華民國94年4月
29日臺北高等行政法院94年度簡字第00089號簡易判決提起上訴，
本院裁定如下：
    主  文
上訴駁回。
上訴審訴訟費用由上訴人負擔。
    理  由
一、按對於適用簡易程序之裁判提起上訴或抗告，須經最高行政
    法院許可，且該許可以訴訟事件所涉及之法律見解具有原則
    性者為限，行政訴訟法第235條定有明文。所謂訴訟事件涉
    及之法律見解具有原則性，係指該事件所涉及法律問題意義
    重大，而有加以闡釋之必要情形而言。
二、緣上訴人為經許可之廢棄物清除機構，依行政院環境保護署
    民國（下同）92年7月17日環署廢字第0920051861A號公告規
    定，其清除指定公告事業所產生之廢棄物，應於清除後24小
    時內連線申報廢棄物運送日期、時間等資料。被上訴人上網
    查核，發現上訴人於92年11月25日、93年1月16日、92年11
    月20日、93年1月7日、92年11月17日及92年11月24日清運廢
    棄物6筆，未依規定於清除廢棄物後24小時內連線申報廢棄
    物運送日期、時間，遂以上訴人違反廢棄物清理法第31條第
    4項，依同法第52條規定分別各裁處罰鍰新臺幣（下同）6,0
    00元。上訴人不服，提起訴願，遭決定駁回，遂提起本件行
    政訴訟，主張：上訴人並未違反廢棄物清理法，縱認違反，
    依行政法上之便宜原則，應無庸處罰；又上訴人雖未依規定
    在24小時內上網申報，然在「24小時」屆滿後數分鐘，即行
    主動上網申報，應已符該命令之規範目的，如有違失，在考
    量比例原則，對於接續之過失行為分別處罰，應有不當；本
    件上訴人係違反同一規定，侵害同一法益，應僅受一次處罰
    ，被上訴人連續所作之處分，違反一事不二罰、比例及合理
    性原則，且有權力濫用情事云云。為此請判決將原處分及訴
    願決定均予撤銷。
三、原審判決駁回上訴人之訴，其理由略以：上訴人違規事實明
    確，被上訴人依上揭廢棄物清理法第52條之規定，就上揭6
    筆違規行為，據以處罰上訴人各6,000元之罰鍰，洵屬有據
    。又依司法院釋字第275號解釋意旨，行政院環境保護署92
    年7月17日環署廢字第0920051861A號公告既規定每一筆清運
    資料均應於清運後24小時內上網申報，且並未有扣除例假日
    之規定；又依違規聯單所示系爭廢棄物之運送時間與申報時
    間，除其中1筆延遲申報時間1小時餘外，其餘5筆延遲時間
    均在3日以上；況上揭行政院環境保護署號公告並未就遲誤
    申報時間之長短，分別規定其法律效果；又本件被上訴人所
    開出6份處分書，係分別針對上訴人92年11月25日等6日清運
    廢棄物後，未依規定時間申報行為分別裁罰，乃就不同聯單
    之違規情事作出處分，並非針對同一聯單之連續行為，並無
    一行為連續處罰情事，並未違反一事不二罰原則。資為其判
    決之論據。
四、上訴人上訴意旨略謂：參照臺北高等行政法院93年度簡字第
    01038號判決，有關廢棄物清理法之申報及違反所應科處罰
    鍰程序，均屬行政程序，有行政程序法之適用，亦應適用行
    政程序法第48條第1項及第4項之規定，上訴人既係依勞動基
    準法規定週休2日，部分清除作業事實上既無法於例假日完
    成連線作業，另違規時間適逢例假日，上訴人已自行在家中
    於休假日上網申報連線作業，強令「依規定24小時」申報，
    欠缺期待可能性，不應評價非難，且本於合目的之觀點，本
    件處以行政罰之主要目的，在於維持特定行政，因此介於所
    欲達之目的與處以行政罰二者間之關係加以權衡，並著重行
    政目的之達成，對於輕微違反秩序行為，應有「微罪不舉」
    原則之適用，對於未依限上網申報者之處罰，實有過苛之嫌
    ；另93年6月29日行政院環境保護署環署廢字第0930045670
    號公告亦增訂「申報作業之申報日期時間期限如適逢假日，
    得順延至次一工作日進行申報」，顯見行政院環境保護署亦
    認同適逢假日者不應評價非難。又依行政院環境保護署環署
    廢字第0920051861A號公告，廢棄物應於清除後24小時內連
    線申報廢棄物流向，就本件原處分所認93年1月16日違規部
    分，上訴人廢棄物運送日期時間為93年1月16日11時（廢棄
    物離開產源機構之日期、時間），適逢星期五，故此筆廢棄
    物上網申報日期時間最後期限應為93年1月19日11時，而上
    訴人已自行於休假日93年1月17日12時22分50秒連線申報廢
    棄物流向，並無違反廢棄物清理法第31條第4項及第31條第1
    項第2款規定，該部分6,000元罰鍰之處分（處分書號碼4003
    82）自應予撤銷等語。
五、本院查：（一）按「經中央主管機關指定公告一定規模之事
    業，應於公告之一定期限辦理下列事項：…二、依中央主管
    機關規定之格式、項目、內容、頻率，以網路傳輸方式，向
    直轄市、縣（市）主管機關申報其廢棄物之產出、貯存、清
    除、處理、再利用、輸出、輸入、過境或轉口情形。但中央
    主管機關另有規定以書面申報者，不在此限。」「清除、處
    理第1項指定公告之事業所產生之事業廢棄物者，應依第1項
    第2款規定辦理申報。」「貯存、清除、處理或再利用一般
    事業廢棄物，違反第28條第1項、第31條第1項、第4項、第
    34條、第36條第1項、第39條第1項規定或依第29條第2項所
    定管理辦法者，處新臺幣6,000元以上3萬元以下罰鍰。經限
    期改善，屆期仍未完成改善者，按日連續處罰。」分別為廢
    棄物清理法第31條第1項第2款、第4項、第52條所明定。次
    按行政院環境保護署92年7月17日環署廢字第0920051861A公
    告「公告以網路傳輸方式申報廢棄物之產出、貯存、清除、
    處理、再利用、輸出及輸入情形之申報格式、項目、內容及
    頻率。…公告事項三(三)１：清除指定公告事業所產生之廢棄
    物者，應於清除後24小時內連線申報廢棄物運送日期時間等
    資料」。（二）上訴意旨所指上訴人係依勞動基準法規定週
    休2日，部分清除作業事實上無法於例假日完成連線作業，
    強令上訴人依規定24小時申報，欠缺期待可能性，應有微罪
    不舉原則之適用云云，惟經查上訴人於93年1月17日（星期
    六）申報及運送廢棄物者即有三筆，非於週休2日即無法作
    業，至上訴人所引93年6月29日行政院環境保護署環署廢字
    第0930045670號公告，係指有申報期限之規定者而言，非指
    本件網路申報之情形，與本件之申報無關，且經核上訴意旨
    並無所涉及之法律見解，具有原則上之重要情事，上訴人提
    起上訴，不合首揭規定，不應許可，其上訴難謂合法，應予
    駁回。
六、依行政訴訟法第249條第1項前段、第104條、民事訴訟法第
    95條、第78條，裁定如主文。
中    華    民    國    95    年    8     月    24    日
                  第四庭審判長法  官  高  啟  燦
                              法  官  黃  璽  君
                              法  官  廖  宏  明
                              法  官  楊  惠  欽
                              法  官  林  樹  埔
以  上  正  本  證  明  與  原  本  無  異
中    華    民    國    95    年    8     月    25    日
                              書記官  吳  玫  瑩


司法院資訊處製作；財團法人民間司法改革基金會備份。
